【裁判字號】    88,訴,2051
【裁判日期】    890301
【裁判案由】    妨害公務等
【裁判全文】
臺灣板橋地方法院刑事判決                        八十八年度訴字第二０五一號
    公  訴  人  臺灣板橋地方法院檢察署檢察官
    被      告  乙○○
右列被告因妨害公務等案件，經檢察官提起公訴（八十八年度偵字第二四０七二號）
，本院判決如左：
    主  文
乙○○對於公務員依法執行職務時，施強暴，處拘役伍拾伍日，如易科罰金以佰元
折算壹日；又於公務員依法行職務時，當場侮辱，處拘役肆拾日，如易科罰金以佰
元折算壹日，應執行拘役玖拾日，如易科罰金以佰元折算壹日。
被訴毀損職務上掌管物品部分，無罪。
    事  實
一、乙○○於民國（下同）八十八年十月二十八日下午一時五十分許，因其所有車牌
    號碼Ｋ８－八一三六號自用小客車，在臺北縣中和市○○路二三一號前違規停車
    ，經臺北縣警察局中和分局交通隊警員戊○○（起訴書誤載為甲○○）發現，乃
    與技工司機丙○○二人，依規定執行拖吊違規車輛之職務。詎乙○○明知戊○○
    及丙○○係依法執行職務之公務員，竟基於妨害渠等執行公務之犯意，而施以徒
    手毆打警員戊○○（傷害部分未據告訴），並抓破丙○○制服之衣領（毀損部分
    未據告訴）等強暴。乙○○遂由員警帶回臺北縣警察局中和分局安平派出所，復
    於同日下午四時十分許，在上揭派出所警員甲○○訊問在場目睹之證人丁○○，
    依法製作筆錄執行職務時，竟另行基於侮辱公務員之犯意，當場以「幹你娘、幹
    你娘」等辱罵性言語，侮辱警員甲○○。
二、案經臺北縣警察局中和分局報告臺灣板橋地方法院檢察署檢察官偵查起訴。
    理  由
一、訊據被告乙○○固供認有與丙○○拉扯而扯破其制服乙節無訛，惟矢口否認有右
    開被訴對公務員施強暴及侮辱公務員等犯行，辯稱：伊沒有妨害公務的意思，沒
    有毆打丙○○及警員戊○○，也沒有罵警員三字經云云。經查右開事實，業據證
    人即臺北縣警察局中和分局安平派出所警員甲○○及同分局交通隊警員戊○○二
    人，分別於本院調查時到庭指證綦詳在卷（見八十九年一月十四日、同年月二十
    八日訊問筆錄），並有該二名證人立具之報告書二紙附卷可稽。又據在場目睹之
    證人丁○○於本院調查時到庭具結證稱：當天被告車子被吊走，伊看見被告抓警
    員的衣領，沒有看到打他，然後派出所警員也來了，把他帶回警局作筆錄，被告
    想走，警員不讓他走，被告對著警員罵「幹你娘」等情屬實在卷（見八十九年一
    月二十八日訊問筆錄），與前揭證人甲○○及戊○○之指證互核相符，復有丙○○受傷及制服破損之照片三幀在卷可憑，堪認被告乙○○確有右開妨害公務等犯
    行無疑，被告空言否認及其所辯各節，無非係事後圖卸刑責之詞，殊無足資採信
    之處。故本件事證明確，被告犯行堪以認定，應予依法論科。
二、核被告乙○○所為，係犯刑法第一百三十五條第一項強暴妨害公務罪及第一百四
    十條第一項之侮辱公務員罪。按妨害公務罪為妨害國家法益之犯罪，其直接受害
    者係執行之公務，故被告乙○○雖施強暴於警員戊○○及技工丙○○二人，仍僅
    論以一妨害公務罪，附予敘明。又被告所犯上揭妨害公務與侮辱公務員二罪間，
    犯意各別，行為互殊，構成要件復不相同，故應予分論併罰。爰審酌被告未曾受
    有期徒刑以上刑之宣告，有臺灣高等法院檢察署刑案紀錄簡覆表乙份在卷可參，
    及其犯罪之動機、目的、手段、對員警於執勤之危害與犯罪後猶飾詞卸責否認犯
    行之態度等一切情狀，分別量處如主文所示之刑，並均諭知易科罰金之折算標準
    ，併定其應執行刑與諭知易科罰金之折算標準，以資懲儆。
三、公訴意旨另略以：被告乙○○出手毆打警員戊○○及丙○○，致丙○○受有頭後
    枕部挫傷、前胸擦傷等傷害，並基於毀損職務上掌管物品之犯意，毀損臺北縣警
    察局中和分局安平派出所值班台上之設備，因認被告涉犯刑法第二百七十七條第
    一項之傷害罪嫌及第一百三十八條之妨害職務上掌管之物品罪嫌等語。按告訴乃
    論之罪，未經告訴或其告訴經撤回者，應諭知不受理之判決，刑事訴訟法第三百
    零三條第三款規定甚明。復按刑法第一百三十八條係以毀棄、損壞或隱匿公務員
    職務上掌管或委託第三人掌管之文書、圖畫、物品或致令不堪用，為構成要件。
    所謂損壞，乃指物品之全部或一部因其損壞致喪失效用者而言，最高法院八十六
    年臺上字第三二三號判決意旨可資參照。經查被告右揭傷害犯行，公訴人認係觸
    犯刑法第二百七十七條第一項之普通傷害罪，依同法第二百八十七條前段之規定
    ，須告訴乃論。告訴人戊○○於本院八十九年一月二十八日庭訊時，當庭表明並
    未對被告提出傷害告訴，有該日之訊問筆錄在卷可憑。另告訴人丙○○所受頭部
    枕部挫傷及前胸擦傷五×０˙五公分傷害，固有天祥醫院八十八年十月二十八日
    之診斷證明書乙紙在卷可查，惟經本院核閱其受傷之照片，應認係被告拉扯丙○○衣領，為妨害公務行為時所造成之結果，應難另論以傷害罪，是以公訴人指訴
    之傷害部分，與前揭已論罪科刑之妨害公務罪部分，因公訴人認有牽連犯之裁判
    上一罪關係，故本院不另為不受理之諭知。再查證人甲○○於本院調查時亦明確
    指證：被告一直想衝出去，我們制止他，發生值班台上的東西被他（被告）弄倒
    了，一些簿冊、工作紀錄本等掉下來，並未損壞等語在卷（見八十九年一月十四
    日訊問筆錄），據此，被告所為既未達於損壞之程度，則揆諸前揭最高法院判決
    之意旨，顯與刑法第一百三十八條之要件尚屬有間。此外，復查無其他積極證據
    足資證明被告確有公訴意旨所指訴之損壞職務上掌管物品犯行，此部分應屬不能
    證明被告犯罪，故應由本院為如主文第二項無罪之諭知。
據上論斷，應依刑事訴訟法第二百九十九條第一項前段、第三百零一條第一項前段，
刑法第一百三十五條第一項、第一百四十條第一項、第四十一條、第五十一條第六款
，罰金罰鍰提高標準條例第一條前段、第二條，判決如主文。
本案經檢察官郭緯中到庭執行職務
中      華      民      國      八十九    年      三      月      一    日
                                臺灣板橋地方法院刑事第三庭
                                      法  官    陳志揚
右正本證明與原本無異。
如不服本判決，應於判決送達後十日內向本院提出上訴狀 (應附繕本) ，上訴於
臺灣高等法院。
                                      書記官    陳慶樹
中      華      民      國      八十九      年    三    月  十三    日
附錄本案論罪科刑法條全文：
刑法第一百三十五條
  對於公務員依法執行職務時，施強暴脅迫者，處三年以下有期徒刑、拘役或三百元
  以下罰金。
  意圖使公務員執行一定之職務或妨害其依法執行一定之職務或使公務員辭職，而施
  強暴脅迫者，亦同。
  犯前二項之罪，因而致公務員於死者，處無期徒刑或七年以上有期徒刑。致重傷者
  ，處三年以上十年以下有期徒刑。
刑法第一百四十條
  於公務員依法執行職務時，當場侮辱，或對於其依法執行之職務公然侮辱者，處六
  月以下有期徒刑、拘役或一百元以下罰金。
  對於公署公然侮辱者，亦同。


司法院資訊處製作；財團法人民間司法改革基金會備份。
